【裁判字號】    92,上易,841
【裁判日期】    920311
【裁判案由】    侵占
【裁判全文】
臺灣高等法院臺中分院刑事判決                    九十二年度上易字第八四一號
    選任辯護人  陳大俊
    選任辯護人  張秀瑜
右上訴人因侵占案件，不服臺灣南投地方法院九十一年度易字第四八八號，中華民國
九十二年三月十一日第一審判決（起訴案號：臺灣南投地方法院檢察署九十一年度偵
字第一二四三號），提起上訴，本院判決如左：
    主      文
上訴駁回。
丙○緩刑年。
    事實及理由
一、本案經本院審理結果，認第一審判決認事用法及量刑均無不當，應予維持，並引
    用第一審判決書記載之事實、證據及理由（如附件）。
二、上訴人即被告丙○上訴意旨初雖否認有何侵占之犯行，然查被告確有於(一)九十年
    三月十九日，利用辦理己○○○給付與展新營造工程公司工程款新台幣（下同）
    一百萬業務之機會，自己○○○之子丁○○合作金庫存摺（帳號0000000
    000000號）領取一百一十萬元，溢領十萬元。同年十月二十六日，逕自己○○○合作金庫存摺（帳號0000000000000號）帳戶內領取四十三
    萬元，共五十三萬元予以侵占；(二)於九十年五月三日，將客戶戊○○應交付與展
    新營造工程公司（以下簡稱展新營造）癸○○之三十五萬元工程款，僅轉交二十
    五萬元，餘十萬元，則侵吞入己。(三)於九十年十一月二十二日，將自客戶何金禮
    合作金庫帳戶提領，原應交付與丞泓營造股份有限公司（以下簡稱丞泓營造）之
    工程款五十萬元，挪為私用，侵吞入己之事實，已經告訴人指訴在卷，並經證人
    己○○○、丁○○、庚○○、乙○○、辛○○等人於本院調查時證述無訛，被告
    嗣於本院審理復自白犯罪，其罪證已明，原審因之論以業務侵占罪，並審酌被告
    犯罪之動機、手段、侵占款項之數額等情量處有期徒刑八月，自無不當，被告上
    訴意旨或否認犯罪，或任意指摘原審量刑過重均屬無據，其上訴為無理由，應予
    駁回。
三、又被告前未曾受有期徒刑以上刑之宣告，因一時貪念，始罹刑典，事後於本院已
    坦承犯行，並已與告訴人達成民事上和解並已先行給付其中五十萬元，已具悔意
    ，本院念其年紀尚輕，當知記取教訓，不再犯錯，其經此刑之宣告後，應知警惕
    而無再犯之虞，本院因認暫不執行其刑為當，予以宣告緩刑三年，用啟自新。
四、據上論斷，應依刑事訴訟法第三百七十三條、第三百六十八條，刑法第七十四條
    第一款，判決如主文。
本案經檢察官甲○○到庭執行職務。
中      華      民      國      九十二     年     九      月    三十    日
                                臺灣高等法院臺中分院刑事第七庭
                                      審判長法  官  林  榮  龍
                                            法  官  江  錫  麟
                                            法  官  謝  說  容
右正本證明與原本無異。
不得上訴。
                                            書記官  金  珍  華
中      華      民      國      九十二     年     十      月     一     日
                                                                        Ｒ
臺灣南投地方法院刑事判決                          九十一年度易字第四八八號
    公  訴  人  臺灣南投地方法院檢察署檢察官
    被      告  丙○
                （即李燕萍）女  二十六歲（民國○○○年○○月○日生）
                            住南投縣仁愛鄉南豐村松原巷五號
                            身分證統一編號：Ｚ000000000號
    選任辯護人  陳大俊律師
右列被告因侵占案件，經檢察官提起公訴（九十一年度偵字第一二四三號），本院判
決如左：
    主  文
丙○連續意圖為自己不法之所有，而侵占對於業務上所持有之物，處有期徒刑捌月。
    事  實
一、李燕萍受僱於南投縣埔里鎮○○路七十六號秋愛代書事務所，經辦房屋貸款事務
    ，為從事業務之人，於九十年間，利用該事務所負責人壬○○指派經辦客戶關於
    九二一震災舊宅重建工程各項銀行貸款而保管客戶存摺之機會，竟基於意圖為自
    己不法所有之概括犯意，以變持有為所有之意思，先後為下列侵占犯行：
  (一)於九十年三月十九日，辦理己○○○給付與展新營造工程公司工程款新台幣（下
    同）一百萬業務時，自己○○○之子丁○○合作金庫存摺（帳號0000000
    000000號）領取一百一十萬元，溢領十萬元。同年十月二十六日，復未徵
    得己○○○之同意，逕自己○○○合作金庫存摺（帳號00000000000
    00號）帳戶內領取四十三萬元，所領款項共五十三萬元，均未將之繳交工程款
    ，而侵吞入己。嗣於同年十二月間，展新營造工程股份有限公司要求己○○○付
    第三期工程款時，己○○○，始知上情。
  (二)於九十年五月三日，將客戶戊○○應交付與展新營造工程公司（以下簡稱展新營
    造）癸○○之三十五萬元工程款，僅轉交二十五萬元，餘十萬元，則侵吞入己。
  (三)於九十年十一月二十二日，將自客戶何金禮合作金庫帳戶（帳號0000000
    00號）提領，原應交付與丞泓營造股份有限公司（以下簡稱丞泓營造）之工程
    款五十萬元，挪為私用，侵吞入己。嗣經丞泓營造負責人乙○○發現有異，經向
    壬○○、李燕萍追問，而悉上情。
二、案經壬○○訴由台灣南投地方法院檢察署檢察官偵查起訴。
    理  由
一、訊之被告李燕萍矢口否認右揭犯行，辯稱：伊所溢領或未付與包商之款項，均係
    依壬○○之指示而為，溢領或短付之款項，均已交付壬○○，事後會以伊名義簽
    發本票、切結書與己○○○及丞泓營造負責人乙○○，也是壬○○的指示，壬○○並表示她會負起最後的責任，伊僅是出名幫壬○○頂債，絕未侵占己○○○等
    人之工程款云云。惟查：
  (一)上述事實(一)部分之犯行，除據告訴人壬○○於偵查及本院調查時指訴明確外，並
    經證人己○○○、丁○○及展新營造會計庚○○分別於本院調查時證述明確，其
    中己○○○證稱：「我們因要蓋房子，請秋愛代書幫我辦貸款。原本要貸款三百
    廿萬元，並由銀行逐次撥款給營造公司，後來有一次營造公司跟我要錢，我去銀
    行領錢時，發現錢都沒有了，就去問秋愛代書，代書說不知道，我又去問銀行，
    才發現是李燕萍去領的，我有打電話跟李燕萍，她有說是她領款的，後來她自己
    有寫一份切結書及本票說要還我錢，但並未依約還錢。」；丁○○證稱：「我們
    要蓋房子找秋愛代書辦貸款，合庫核貸三百多萬元，撥款二百萬元當天就轉給廠
    商一百五十萬元，本來是委由代書撥款給廠商，所以我們的存摺、印章都放在那
    裏，因為從小就認識所以信任她。後來要付第三期款時發現沒錢付給廠商，而且
    我自己的帳戶被領一百一十萬元，廠商只領到一百萬元，我有拿到廠商給我的收
    據。後來壬○○打電話給我，說事務所的小姐挪用款項，要在事務所談這件事，
    我們到事務所去鄭說錢是被告挪用，要她簽本票，被告就簽下本票，我曾私下去
    找被告，她的態度很誠懇，我們拿到本票後，我們有要求李燕萍再簽二月四日要
  還錢的切結書，二月三日李打電話給我們說她先生失了，沒辦法還錢。」；庚○○證稱：「我們請款方式是開請款單給業主，由業主是會同秋愛代書的李燕萍
    辦理，並由李帶現金到我們公司，把公司的簽收收據帶回。在九十年三月十九日
    我們從李燕萍收到一百萬元，但丁○○帳戶的提領金額是一百一十萬元。」等語
    ，並有與證人己○○○、丁○○所述相符之本票、切結書各一紙附卷可佐證。
  (二)上述事實(二)部分，業據告訴人壬○○指陳明確，並有何金禮存摺交易明細表附卷
    可參、收據一紙附卷可佐證。
  (三)上述事實(三)部分，亦據告訴人壬○○指訴明確，並經證人即丞泓營造負責人乙○○、會計辛○○於本院調查時證述屬實，其中乙○○證稱：「大約是九十年十或
    十一月時，銀行已經撥款到何金禮的帳戶，因其領款的存摺、印章都放在秋愛代
    書李燕萍處，因為月底到了我就約李燕萍與我公司的會計小姐辛○○到銀行撥款
    ，我公司的小姐告訴我她填好電匯單，李燕萍說要幫好匯進公司的帳戶，到三時
    多銀行說我的銀行存款不足要軋支票，我又請會計小姐去問李燕萍，李燕萍又說
    已經匯款。經過一個月後李燕萍說她要負責，她就簽本票給我。事後我到銀行去
    查，發現這筆錢很早就領走了」、「我沒有拿到工程款，追查之後確認是李燕萍
    領走，隔天我就找壬○○解決。我與壬○○、李燕萍到事務所的樓上商談，李燕
    萍說要負責，要我給她一段時間籌錢，所以我與壬○○、李燕萍三人會同簽下五
    十萬元的本票。」、「隔天我去追問壬○○時，她的表情還是認為錢已經給我們
    公司的會計，當時我覺得很不高興。她當時有向李燕萍表示：錢是你拿的你才簽
    ，不是你拿到你不要簽。」；辛○○證稱：「我記得是月底，我把匯款單填好了
    ，李燕萍說要幫我匯款要我先回去，我就請她匯款後把單據傳真給我，但是並未
    收到。」等語，並有與乙○○證述相符之本票一紙附卷可佐證。
  (四)而被告所辯伊領取之款項，均已交付告訴人壬○○一節，除為告訴人所否認外，
    經檢察官委請法務部調查局就其所稱(一)系爭之金錢其有無交付壬○○，(二)其未取
    得系爭之金錢二項問題，進行測謊，結果呈情緒波動之反應，研判有說謊反應，
    有該局九十一年七月八日調科參字第○九一○○二九一六六○號測謊報告書一紙
    附卷可參，且依前揭證人證述其等向被告追索款項時，被告均以其自身名義簽立
    表示負責之本票、切結書等文件，而遭挪用之金額分別為五十萬、五十三萬元不
    等，均非小額款項，若該款項確非其挪用，以被告僅為該事務所之職員，竟挺身
    為告訴人負責，亦與常情相違背。所為辯解，不足採信。綜上，本件事證明確，
    被告犯行足以認定，應依法論科。
二、核被告所為，係犯刑法第三百三十六條第二項之業務侵占罪。其先後多次侵占犯
    行，時間緊接，所犯基本構成要件相同之罪名，顯係基於概括犯意為之，應依連
    續犯規定論以業務侵占一罪，並加重其刑。事實(二)部分之犯行分雖未據檢察官起
    訴，惟與起訴部分有連續犯之裁判上一罪關係，為起訴效力所及，本院應併予審
    理，附此敘明。審酌被告犯罪之動機、手段、侵占款項之數額，未與告訴人達成
    民事和解，及被告犯罪後否認犯行等一切情狀，量處如主文所示之刑。
據上論斷，應依刑事訴訟法第二百九十九條第一項前段，刑法第五十六條、第三百三
十六條第二項，罰金罰鍰提高標準條例第一條前段，判決如主文。
本案經檢察官林佳裕到庭執行職務。
中      華      民      國    九十二    年      三      月     十一     日
                                    台灣南投地方法院刑事庭
                                        法  官  黃  堯  讚
右正本證明與原本無異。
如不服本判決，應於判決送達後十日內向本院提出上訴狀( 應附繕本 )。「切勿逕送
上級法院」。
                                        書記官  謝  翠  芸
中      華      民      國    九十二    年      三      月     十一     日
「告訴人或被害人對於判決如有不服具備理由請求檢察官上訴者，其上訴期間之計算
係以檢察官收受判決正本之日期為準」
附錄本案論罪科刑法條全文
刑法第三百三十六條第二項：
對於業務上所持有之物，犯前條第一項之罪者，處六月以上五年以下有期徒刑，得併
科三千元以下罰金。


司法院資訊處製作；財團法人民間司法改革基金會備份。
